【裁判字號】    95,易,881
【裁判日期】    950627
【裁判案由】    詐欺
【裁判全文】
臺灣臺中地方法院刑事判決               95年度易字第881號
公  訴  人  臺灣臺中地方法院檢察署檢察官
被      告  甲○○
上列被告因詐欺案件，經檢察官提起公訴（95年度偵字第5360號
），本院判決如下：
    主    文
甲○○犯幫助詐欺取財罪，處有期徒刑參月，如易科罰金，以參
佰元折算壹日。
    犯罪事實
一、甲○○預見將金融機構帳戶交由他人使用，可能幫助詐欺集
    團詐騙社會大眾匯款至該帳戶，成為所謂「人頭帳戶」，竟
    基於即使發生亦不違反本意之幫助故意，於民國 (下同）94
    年6月間，前往位於臺中市○○路與雙十路口之向日葵茶坊
    ，將其所有之臺中北屯郵局帳戶號碼：00000000000000號帳
    戶 (下稱上開北屯郵局帳戶）之存摺、提款卡及提款卡密碼
    交付予自稱『阿志』之真實年籍姓名不詳之成年男子。嗣上
    開自稱『阿志』之男子與其他詐欺集團成員，基於意圖為自
    己不法所有之概括犯意聯絡，連續：
  (一)先由詐欺集團成員中一人於94年7月l日，撥打電話予乙○○
    並詐稱：乙○○之信用卡帳款逾期未繳納，並請乙○○撥打
    所謂之『金融犯罪防治中心』電話0000000000號云云，乙○○隨即依指示撥打上開電話，果有一自稱金融犯罪防制中心
    『林主任』真實年籍姓名不詳男子接聽並詐稱：為避免乙○○之郵局帳戶號碼：00000000000000號之帳戶遭盜用，應辦
    理語音轉帳云云，乙○○遂依指示而於94年7月3日將其帳戶
    辦理語音轉帳，旋於94年7月4日，乙○○之上開帳戶內即遭
    詐欺集團成員以語音轉帳之方式，匯出新台幣 (下同）114
    萬5551元至上開北屯郵局帳戶，嗣乙○○於94年7月8日發現
    其帳戶之存款已悉被匯出一空，始知受騙並報警處理。
  (二)復承上開概括犯意，由詐欺集團成員中之一人，於94年7月6
    日13時許，撥打電話予丙○○並詐稱：丙○○遭他人冒用身
    分證申請信用卡，應撥打所謂之『金管局』電話，00000000
    0號云云。丙○○依其指示撥打後，果有一自稱『王仁豪調
    查員』真實姓名不詳之成年男子接聽並詐稱：丙○○有一帳
    戶疑似洗錢帳戶，丙○○為自清起見，應先至銀行辦理約定
    轉帳，並依其指示至提款機前操作云云，丙○○因上開詐術
    而陷於錯誤，遂於同日15時52分依其指示而以提款機操作之
    方式匯款16萬9982元至上開北屯郵局帳戶，旋遭提領一空。
    嗣丙○○發覺有異，始知受騙並報警處理。
二、案經乙○○及丙○○訴請臺中市警察局第五分局報請臺灣臺
    中地方法院檢察署檢察官偵查起訴。
    理    由
一、訊據被告甲○○固坦承於上開時地，將上開北屯郵局帳戶之
    存摺、提款卡及密碼交付予自稱『阿志』年籍姓名不詳之成
    年男子，惟否認有幫助詐欺之犯行，辯稱：伊於94年6月間
    於找工作面談時，自稱『阿志』之面談者表示被告面談後兩
    天可以開始至西屯區某公寓處上班，並要求伊交付上開北屯
    郵局帳戶之存摺、提款卡及密碼及身分證影本予『阿志』以
    方便匯款，然伊前往西屯區欲上班時，卻發現該址為一般民
    宅，伊始知受騙並向北屯郵局報遺失，伊乃為找工作而被詐
    欺交付上開北屯郵局之存摺、提款卡及密碼，並無幫助詐欺
    之犯意云云。惟查：
  (一)上開北屯郵局帳戶為被告所開立一事，業據被告坦承在卷，
    可信為真實；另告訴人乙○○及告訴人丙○○遭詐欺集團詐
    騙，而分別於94年7月4日匯款114萬5551元及於94年7月6日
    匯款16萬9982元至被告之上開北屯郵局帳戶等情，業經告訴
    人二人於警詢中指訴明確，並有告訴人乙○○所提出之交易
    明細附卷可考，均堪信為真實。
  (二)又現今一般人申請活期存款帳戶相當容易，金融機構並不收
    取任何費用，因此，若非具有犯罪目的，應無使用他人帳戶
    之必要，此乃眾所周知之常識；況新聞媒體對於詐欺集團取
    得「人頭帳戶」後，再持以供作犯罪使用，藉此逃避檢警查
    緝之情事，亦多所報導。被告將上開北屯郵局帳戶之存摺、
    印章、提款卡及密碼交予自稱『阿志』之年籍姓名不詳之成
    年人使用，對於該帳戶可能用來做為詐欺取財之非法用途，
    依上開說明，自應有所預見，且縱使發生亦不違背其本意，
    被告顯有幫助詐欺取財之不確定故意。
  (三)被告雖辯稱：伊乃因找工作被騙而交付上開北屯郵局帳戶之
    存摺、提款卡及密碼云云。惟查，依一般社會通念，若只是
    單純為方便匯款，則被告只需提供上開北屯郵局之帳號即可
    ，何需提供存摺、提款卡及提款卡密碼？次查，被告於警詢
    時供稱：『他告訴我二天後上班，我跟他見面時，他跟我說
    有事要上台北，叫我隔天再上班…。』云云，核予其偵查中
    供述：『我是星期二去應徵，對方告訴我一個星期後的星期
    一去上班…。』云云，前後供述顯然不一；再查，依一般社
    會經驗，被告發現其遭詐騙時，應立即前往郵局將上開帳戶
    存摺等物掛失，然被告自承其竟於發覺受騙一星期後，始前
    往郵局掛失止付，亦與一般常情相違，是被告所辯顯不可採
    。被告犯行，足堪認定。
二、核被告甲○○所為，係犯刑法第339條第1項之詐欺取財罪之
    幫助犯。被告係幫助犯，爰依刑法第30條第2項之規定減輕
    其刑。爰審酌被告犯罪之動機、目的、手段、所生危害及犯
    後態度等一切情狀，量處如主文所示之刑，並諭知易科罰金
    之折算標準。
據上論斷，應依刑事訴訟法第299條第1項前段，刑法第339條第1
項、第30條第1項前段、第30條第2項、第41條第1項前段，罰金
罰鍰提高標準條例第1條前段、第2條，判決如主文。
本案經檢察官陳幸敏到庭執行職務。
中    華    民    國    95    年    6    月    27    日
                  刑事第七庭審判長法  官  許金樹
                                  法  官  高文崇
                                  法  官  郭德進
上正本證明與原本無異。
如不服本判決，應於送達後十日內向本院提出上訴狀（須附繕本
），上訴於台灣高等法院台中分院。
                                書記官  陳惠玲
中    華    民    國    95    年    6     月    30    日
附錄論罪科刑法條
中華民國刑法第339條第1項：
 (普通詐欺罪)
意圖為自己或第 3 人不法之所有，以詐術使人將本人或第 3 人
之物交付者，處五年以下有期徒刑、拘役或科或併科1000元以下
罰金。
                                                       B


司法院資訊處製作；財團法人民間司法改革基金會備份。
